臺灣彰化地方法院刑事判決
111年度訴字第589號
公  訴  人  臺灣彰化地方檢察署檢察官
被      告  李偉銘


                    （另案於法務部矯正署臺南第二監獄執行中）
上列被告因加重詐欺等案件，經檢察官提起公訴（111年度偵字
第4538號），本院依簡式審判程序判決如下：
    主  文
李偉銘犯三人以上共同詐欺取財罪，共五罪，各處有期徒刑一年
二月。應執行有期徒刑一年六月。
犯罪所得新臺幣三千五百四十元，追徵之。
    犯罪事實及理由
一、本件犯罪事實及證據，除均引用臺灣彰化地方檢察署檢察官
    起訴書之記載外（如附件），證據另補充：被告於本院審理
    時之自白。
二、論罪科刑：
　㈠核被告如起訴書附表所示之5次所為，均係犯洗錢防制法第14
    條第1項之洗錢罪及第339條之4第1項第2款之三人以上共同
    犯詐欺取財罪。
　㈡被告就上開犯行，與所屬之詐欺集團成員，有犯意聯絡與行
    為分擔，應為共同正犯。
　㈢被告以一行為同時觸犯上開罪名，為想像競合犯，均應從一
    重之加重詐欺罪處斷。
　㈣被告所犯上開各罪，犯意各別、行為互異，應分論併罰。
　㈤被告就洗錢犯行，已於偵查、本院審理時自白在案，均應依
    洗錢防制法第16條第2項減輕其刑（雖然此部分之犯行為想
    像競合犯，應從一重論以加重詐欺取財罪，但想像競合犯本
    質為數罪，在決定處斷刑時，仍應考慮輕罪之加重、減輕其
    刑之規定，因為這樣才能比較何者為較重之刑，且決定輕罪
    封鎖效果之量刑下限）。
　㈥爰審酌被告年紀尚輕，本應依靠自己的努力，獲取正當財富
    ，竟貪圖小利，不思以合法手段賺取財富，竟加入詐欺集團
    ，擔任「車手」之角色，犯罪動機實屬可議，而本案被害人
    被騙金額不少，被告將提領之詐欺款項，全數轉交給其他詐
    欺集團成員，形成金流斷點，進而掩飾、隱匿犯罪所得，造
    成後續追查困難，亦使詐欺集團得以確保不法利得，但考量
    被告擔任集團內較為底層的角色，且其於犯罪後坦承全部犯
    行，犯後態度尚稱良好，但被告表示無力賠償，難認其於犯
    罪後彌補損害，另斟酌被告非中低收入戶，其於本院審理時
    自述：我的學歷是專科肄業、未婚、沒有小孩，入監前與家
    人同住，之前擔任工地臨時工，日薪約新臺幣（下同）1,50
    0元，因為家境不太好，所以當時才在網路上找兼職的工作
    因而涉犯本案等語之教育程度、家庭生活狀況、犯罪動機及
    量刑意見，經本院通知，被害人均未到庭陳述意見，公訴人
    對於量刑並無意見，被告請求本院從輕量刑，本案犯罪情節
    差異不大，並無差別量刑之必要等一切情狀，均量處如主文
    欄所示之刑。
　㈦刑法第50條、第51條並未明文規定在個案中應該如何量定應
    執行之刑，對此，本院認為數罪併罰案件定應執行刑之目的
    在於「罪責原則」及「特別預防」之考量，刑罰之一般預防
    功能，將使行為人淪為「警惕世人」的工具（手段），侵害
    人性尊嚴（刑罰的一般預防功能在於立法者所設定的法定刑
    的本身），不應該在量刑或定應執行刑予以考慮，而經過此
    一特別之量刑程序，方能充分反應各行為整體之不法內涵，
    進而進行充分且不過度的罪責評價，尤其是各宣告刑對於行
    為人的刑罰意義，也應該充分考量行為人本身的人格特性及
    刑罰經濟原則，過重的刑罰反而無法達到教化之目的，更有
    可能違反比例原則。此外，本院亦認刑法第57條所規定之各
    款量刑事由，就同一事由在定應執行之刑時予以再次評價，
    並不違反「雙重評價禁止」，主要的理由在於兩者的制度目
    的不同，在決定宣告刑時，法院應該考量宣告刑之處遇是否
    合乎罪責原則與特別預防功能，在罪責框架基礎內決定具體
    刑度，但在決定應執行刑時，則是出於整體刑罰執行的考量
    ，行為人的人格罪責，已經在各罪宣告刑累加的上限下，作
    為得減輕應執行之刑之事由，尤其是行為人所犯數罪的犯罪
    特質，總和的累加觀察，更可以充分反應行為人的主觀法敵
    對意思，以及法益侵害的總體威脅程度。因而斟酌本案被告
    所犯，均屬洗錢、加重詐欺取財罪，罪質同一，被告犯後坦
    承全部犯行，本案被害人達5人，整體財產損害金額不少，
    另審酌被告前述量刑情狀、本案是被告在密接時間內提領（
    一天）等一切情狀，定應執行之刑如主文所示。
三、關於沒收：
  ㈠犯罪工具：本案人頭帳戶之提領工具，並未扣案，本院考量
    此些帳戶業經凍結，無法繼續使用，不再具有充作人頭帳戶
    使用之危害性，已無預防再犯之必要，而此些提領工具僅為
    帳戶使用之表徵，本身價值低廉，基於比例原則之考量，爰
    不予宣告沒收、追徵（犯罪工具為裁量沒收）。
  ㈡犯罪所得：被告於偵查中表示，可以獲得提領金額的1.5％之
    報酬，依此估算，被告共獲得3,540元之報酬（小數點直接
    捨去），此一犯罪所得並未扣案、依法實際發還被害人，自
    應依法宣告沒收，又目前多數實務見解對於沒收之諭知，多
    採「條件式」之方式為之，亦即：「犯罪所得○○○沒收之，
    於全部或一部不能沒收或不宜執行沒收時，追徵其價額」，
    但如何諭知沒收、追徵之方式，立法者並未予以明文，留待
    實務發展，本院認為，上開條件式的沒收方式，在本案已無
    適用之必要，因為原標的早就不存在，再以此方式進行沒收
    之宣告，並無任何實益可言，而新臺幣為國幣，本案價額已
    經具體、特定，亦無不能沒收或不宜執行沒收等問題，且在
    主文直接諭知追徵，對於沒收之執行、主文明確性、被告對
    於執行方式之認知，並無任何妨礙，當事人亦得對此，直接
    提起上訴救濟，因此，本院直接諭知犯罪所得之追徵。
  ㈢洗錢標的沒收：
  ⒈犯洗錢防制法第14條之罪，其所移轉、變更、掩飾、隱匿、
    收受、取得、持有、使用之財物或財產上利益，沒收之，同
    法第18條第1項前段定有明文。此一新增條文，擴大沒收的
    範圍，除了犯罪工具、犯罪所得的沒收外，亦兼及「被洗的
    錢」，以符合國際規範（可參考立法理由：修正第1項如下
    ：㈠FATF40項建議之第4項建議：各國應立法允許沒收洗錢犯
    罪行為人洗錢行為標的之財產）。
  ⒉但依刑法第11條規定：「本法總則於其他法律有刑罰、保安
    處分或沒收之規定者，亦適用之。但其他法律有特別規定者
    ，不在此限。」上開洗錢標的沒收的規定，雖然屬於特別法
    ，應該優先於刑法的適用，但關於被害人優先（刑法第38條
    之1第5項）、過苛條款（刑法第38條之2第3項），洗錢防制
    法沒有特別排除之明文，依據刑法第11條前段之規定，自得
    加以適用。
　⒊本案洗錢標的並未扣案，本院考量被告並非詐騙集團核心人
    物，所提領款項隨即全數交給詐欺集團上游成員，若予以沒
    收、追徵，應屬過苛，依據刑法第38條之2第3項之規定，不
    予宣告沒收、追徵。
四、依刑事訴訟法刑事訴訟法第273條之1第1項、第299條第1項
    前段，判決如主文。
五、本案經檢察官王銘仁提起公訴，檢察官吳皓偉到庭執行職務
    。
中　　華　　民　　國　　111 　年　　8 　　月　　31　　日
                  刑事第五庭  法  官  陳德池
以上正本證明與原本無異。
如不服本判決應於收受判決後20日內向本院提出上訴書狀，並應
敘述具體理由。其未敘述上訴理由者，應於上訴期間屆滿後20日
內向本院補提理由書(均須按他造當事人之人數附繕本)「切勿逕
送上級法院」。
告訴人或被害人對於判決如有不服具備理由請求檢察官上訴者，
其上訴期間之計算係以檢察官收受判決正本之日期為準。
中　　華　　民　　國　　111 　年　　8 　　月　　31　　日
                             書記官  陳孟君

附錄論罪科刑法條全文：
洗錢防制法第2條
本法所稱洗錢，指下列行為：
一、意圖掩飾或隱匿特定犯罪所得來源，或使他人逃避刑事追訴
    ，而移轉或變更特定犯罪所得。
二、掩飾或隱匿特定犯罪所得之本質、來源、去向、所在、所有
    權、處分權或其他權益者。
三、收受、持有或使用他人之特定犯罪所得。　
　　
洗錢防制法第14條第1項
有第二條各款所列洗錢行為者，處7年以下有期徒刑，併科新臺
幣5百萬元以下罰金。

刑法第339條之4第1項
犯第339條詐欺罪而有下列情形之一者，處1年以上7年以下有期
徒刑，得併科100萬元以下罰金：
一、冒用政府機關或公務員名義犯之。
二、三人以上共同犯之。
三、以廣播電視、電子通訊、網際網路或其他媒體等傳播工具，
    對公眾散布而犯之。
附件：臺灣彰化地方檢察署111年度偵字第4538號起訴書1份。